【裁判字號】    98,司養聲,308
【裁判日期】    981209
【裁判案由】    終止收養
【裁判全文】
臺灣高雄地方法院民事裁定           98年度司養聲字第308號
聲  請  人  甲○○
上聲請人聲請終止收養事件，本院裁定如下：
    主  文
准予終止聲請人甲○○（男，民國○○○年○月○○日生，身分
證統一編號：Ｚ000000000號）與養父謝乳坨（男，民
國三年八月五日生，身分證統一編號：Ｚ000000000號
，於民國八十年七月六日死亡）及養母陳琴（女，民國四年一月
二十八日生，身分證統一編號：Ｚ000000000號，於民
國九十七年五月一日死亡）間之收養關係。
程序費用新臺幣壹仟元由聲請人負擔。
    理  由
一、本件聲請意旨略以：聲請人甲○○為養父謝乳坨（男，民國
    ○ 年○ 月○ 日生，身分證統一編號：Ｚ000000000號）及養母
    陳琴（女，4 年1 月28日生，身分證統一編號：Ｚ000000000
    號）共同收養之養子，因養父謝乳坨已於80年7 月6 日死亡
    ，養母陳琴已於97年5 月1 日死亡，爰依民法第1080之1 條
    （聲請狀誤載修正前1080條第5 項）規定，聲請終止聲請人
    與養父謝乳坨與養母陳琴間之收養關係等語。
二、按在養父母死亡後，於民國96年5 月25修正公佈施行前之民
    法第1080條第5 項規定僅限於養子女不能維持生活而無謀生
    能力時，始得聲請法院許可終止收養，失之過嚴，是為保護
    養子女之利益，應使其有聲請法院許可終止收養之機會（見
    該修正條文之立法理由），故於修正後民法第1080條之1第1
    項、第4 項分別明定：「養父母死亡後，養子女得聲請法院
    許可終止收養；法院認終止收養顯失公平者，得不許可之。
    」。又按養父母死亡時，養父母與養子女間之親子關係固已
    消滅，然二者間之收養關係並未當然解消，是我國法上定有
    死後終止收養之制度，其目的在於解消養子女與死亡養父母
    之親屬間之法定血親關係，同時為圖回復其本姓及回復其與
    本生父母之法律關係，合先敘明。
三、經查，聲請人主張為養父謝乳坨及養母陳琴之養子之情，固
    據其提出親屬關係表1 紙及戶籍謄本3 紙為證，且經聲請人
    於本院調查時到院陳明終止收養之原因：「養父謝乳垞、養
    母陳琴分別於80年7 月6 日、97年5 月1 日死亡，因為要改
    姓，我原來的姓氏是謝，我本生父母尚有子女姓謝，我純粹
    只是想回復本生家庭的姓氏，我養父母收養我之前，尚生育
    有二名女兒，因我養父是入贅，所以該二名女兒皆從養母姓
    ，即姓陳，當初養父收養我，是因為養父母認為收養兒子後
    ，之後有可能可以生育兒子，後來養父母另生育有二名兒子
    ，那二名兒子也是姓陳，我養父母因為有生育兒子，已達當
    初收養之目的。」等語明確（見本院98年10月16日非訟事件
    筆錄），認聲請人聲請許可終止收養，並無任何顯失公平之
    情形，依首揭法律規定，於法即無不合，應予准許。
四、依非訟事件法第21條第1 項前段、第24條第1 項，裁定如主
    文。
五、如不服本裁定，應於裁定送達後10日之不變期間內，向本院
    提出抗告狀，並繳納抗告費新臺幣1,000 元。
中    華    民    國    98    年    12    月    9     日
                  家事法庭  司法事務官  任士慧


司法院資訊處製作；財團法人民間司法改革基金會備份。
